臺灣宜蘭地方法院民事判決　九十一年度訴字第三四二號
　　原　　　　告　台灣中小企業銀行股份有限公司
　　法　定代理人　周榮周
　　訴　訟代理人　乙○○
　　被 　　　 告　田庄煤氣有限公司
　　兼法定代理人　甲○○
右當事人間請求清償借款事件，本院判決如左：
    主      文
被告應連帶給付原告新台幣參佰柒拾萬元，及自民國九十一年五月十一日起至清償日
止，按年息百分之六點九五五計算之利息，暨自民國九十一年六月十二日起其逾期在
六個月以內者，按上開利率百分之十，其逾期超過六個月部分者，按上開利率百分之
二十計算之違約金。
訴訟費用由被告連帶負擔。
本判決於原告以新台幣壹佰貳拾萬肆仟元為被告供擔保後，得假執行。
    事      實
甲、原告方面：
  一、聲明：如主文第一項所示。
  二、陳述：
    （一）被告田庄煤氣有限公司於民國九十年四月十一日邀同該公司法定代理人即
          被告甲○○為連帶保證人，與原告簽訂週轉金貸款契約，約定借款額度為
          新台幣（下同）三百七十萬元，借款動用期間自九十年四月十一日起至九
          十一年四月十一日止，借款利息為百分之七點九九五。凡逾期償還本金或
          利息時，按借款總餘額，自應償還日起，逾期六個月以內部分按照約定利
          率百分之十，逾期超過六個月部分照約定利率百分之二十加付違約金。借
          款人及連帶保證人均同意另訂立之授信約定書視為前開週轉金貸款契約之
          一部分。另兩造於授信約定書第五條第一款約定，被告對原告所負任一宗
          債務不依約清償本金或利息者，即視為全部到期。
    （二）被告田庄煤氣有限公司於九十年四月十一日依據前開契約向原告借貸三百
          七十萬元，借貸期間自九十年四月十一日起至九十年十月八日止，於每月
          十一日繳息。嗣原告與被告二人復於九十一年一月二十五日簽訂契據條款
          變更契約，約定原訂週轉金貸款契約自九十一年一月三十一日起由短期擔
          保放款變更為中期擔保放款，中期擔保放款按年息百分之七點零五五計息
          。嗣後原告基本放款利率調整時，自調整日起改按該行新通告基本放款利
          率減年率百分之一點一四三計付。借款餘額為三百七十萬元，展延到期日
          至九十二年四月十日止，其餘條款仍維持原契據之約定繼續有效。詎被告
          田庄煤氣有限公司僅給付利息至九十一年五月十日止即未再依約履行，為
          此爰依消費借貸及保證之法律關係，請求被告應連帶給付原告本金三百七
          十萬元，及自九十一年五月十一日起至清償日止，按年息百分之六點九五
          五計算之利息，暨自九十一年六月十二日起其逾期在六個月以內者，按上
          開利率百分之十，其逾期超過六個月部分者，按上開利率百分之二十計算
          之違約金。
    （二）對被告抗辯所為之陳述：兩造簽訂契據條款變更契約時，係約定年息為百
          分之七點零五五，其後隨牌告利率機動調整，並非約定百分之六點五。被
          告只付息至九十一年五月十日，當時的約定年息還是七點零五五，不過原
          告同意依照起訴狀所載的利息請求就好。
  三、證據：提出週轉金貸款契約、授信動用聲請書、借據、契據條款變更契約、原
      告放款利率歷史資料表、歸戶明細表各一件、連線作業通用查詢單、授信條件
      變更聲請書、印鑑卡、授信約定書各二件為證。
乙、被告方面：
  一、聲明：原告之訴駁回。
  二、陳述：
    （一）對原告所提文書上被告之簽名及印章之真正，暨被告田庄煤氣有限公司只
          繳息至九十一年五月十日止等節不爭執。但兩造在簽訂契據條款變更契約
          時約定利息為年息百分之六點五，是（由原告承辦人員）以鉛筆書寫，事
          後遭原告自行更改，且當時約定以後如果中央銀行有調降利率，也隨之調
          整，伊認為現在利息應該只收年息百分之四點五就夠了，變更契約上所寫
          的百分之一點一四三是原告自行填寫，當時是空白的。後來伊要求原告要
          調降利率，但原告仍按原約定利率扣錢，所以伊才沒再繳息。伊認為利息
          不可以收那麼高。
    （二）授信約定書是定型化契約，簽約時並沒有逐項討論，原告方面表示不簽名
          就不借錢所以伊才簽約，該契約應該不可以拘束伊。故本金約定清償期是
          九十二年四月十一日，原告尚不可以請求。
    （三）伊後來要求降息時，原告之分行人員表示需要經過總行核定，因此系爭契
          據條款變更契約尚未經過總行核定，應該還沒生效。
  三、證據：提出剪報二件為證。
    理      由
一、原告起訴主張：被告田庄煤氣有限公司於九十年四月十一日邀同該公司法定代理
    人即被告甲○○為連帶保證人，與原告簽訂週轉金貸款契約，約定借款額度為三
    百七十萬元，借款動用期間自九十年四月十一日起至九十一年四月十一日止，借
    款利息為百分之七點九九五。凡逾期償還本金或利息時，按借款總餘額，自應償
    還日起，逾期六個月以內部分按照約定利率百分之十，逾期超過六個月部分照約
    定利率百分之二十加付違約金。借款人及連帶保證人均同意另訂立之授信約定書
    視為前開週轉金貸款契約之一部分。另兩造於授信約定書第五條第一款約定，被
    告對原告所負任一宗債務不依約清償本金或利息者，即視為全部到期。被告田庄
    煤氣有限公司於九十年四月十一日依據前開契約向原告借貸三百七十萬元，借貸
    期間自九十年四月十一日起至九十年十月八日止，於每月十一日繳息。嗣原告與
    被告二人復於九十一年一月二十五日簽訂契據條款變更契約，約定原訂週轉金貸
    款契約自九十一年一月三十一日起由短期擔保放款變更為中期擔保放款，中期擔
    保放款按年息百分之七點零五五計息。嗣後原告基本放款利率調整時，自調整日
    起改按該行新通告基本放款利率減年率百分之一點一四三計付。借款餘額為三百
    七十萬元，展延到期日至九十二年四月十日止，其餘條款仍維持原契據之約定繼
    續有效。詎被告田庄煤氣有限公司僅給付利息至九十一年五月十日止即未再依約
    履行，為此爰依消費借貸及保證之法律關係，請求被告應連帶給付本金三百七十
    萬元，及自九十一年五月十一日起至清償日止，按年息百分之六點九五五計算之
    利息，暨自九十一年六月十二日起其逾期在六個月以內者，按上開利率百分之十
    ，其逾期超過六個月部分者，按上開利率百分之二十計算之違約金等情，業據其
    提出與所述相符之週轉金貸款契約、授信動用聲請書、借據、契據條款變更契約
    、原告放款利率歷史資料表、歸戶明細表、連線作業通用查詢單、授信條件變更
    聲請書、印鑑卡、授信約定書等件為證。
二、被告對於原告右揭借貸、保證事實，及所提文書上被告之簽名、印章之真正，暨
    被告田庄煤氣有限公司只繳息至九十一年五月十日止等節均不爭執。然以：兩造
    在簽訂契據條款變更契約時約定利息為年息百分之六點五，是（由原告承辦人員
    ）以鉛筆書寫，以後如果中央銀行有調降利率，也隨之調整，伊認為現在利息應
    該只收年息百分之四點五就夠了，原告不願調降利率所以伊才沒再繳息，系爭契
    據條款變更契約尚未經過總行核定，應該還沒生效。授信約定書是定型化契約，
    簽約時並沒有逐項討論，原告方面表示不簽名就不借錢所以伊才簽約，該契約應
    該不可以拘束伊，故本金約定清償期是九十二年四月十一日，原告尚不可以請求
    等語置辯。
三、按私文書經本人或其代理人簽名、蓋章或按指印或有法院或公證人之認證者，推
    定為真正。民事訴訟法第三百五十八條第一項定有明文。本件原告主張兩造於九
    十一年一月二十五日簽訂契據條款變更契約，約定原訂週轉金貸款契約自九十一
    年一月三十一日起由短期擔保放款變更為中期擔保放款，中期擔保放款按年息百
    分之七點零五五計息。嗣後原告基本放款利率調整時，自調整日起改按該行新通
    告基本放款利率減年率百分之一點一四三計付等事實，業據其提出與所述相符之
    契據條款變更契約、授信條件變更聲請書為證，且被告對於前開文書上其簽名及
    印章之真正均不爭執，揆諸前揭法律規定，系爭契據條款變更契約書自應推定為
    真正。
四、被告辯稱該契約書有遭受變造情事，簽訂契據條款變更契約時約定利息為年息百
    分之六點五，是（由原告承辦人員）以鉛筆書寫，以後如果中央銀行有調降利率
    ，也隨之調整，伊認為現在利息應該只收年息百分之四點五就夠了，且系爭契約
    未經總行核定應未生效云云，對此有利於己之事項自應依法負舉證之責，惟其僅
    提出剪報主張中央銀行自八十九年至九十一年十一月間有降息情形及目前房貸利
    率走低，然此並無從佐證兩造間有其主張之約定事項或系爭契約遭變造情事存在
    。又被告雖請求將系爭契約書送筆跡鑑定，然其係主張議約時利率是（由原告承
    辦人員）以鉛筆書寫或欄位保持空白，事後遭原告自行更改填寫，上情顯無從經
    由筆跡鑑定之方法獲致證明；被告另請求測謊乙節，因其對於前開主張並未提出
    任何直接之具體證據為佐，而審諸測謊應僅為間接之補強證據方法，縱結果顯示
　　被告無說謊反應，亦無法僅據此認定其主張為真正，本院因認無依其所請送筆跡
    鑑定及測謊之必要，附此敘明。
五、次按，當事人互相表示意思一致者，無論其為明示或默示，契約即為成立。民法
    第一百五十三條第一項定有明文。查本件兩造於九十一年一月二十五日成立契據
　　條款變更契約後，被告即改按變更後之計息方法繳息至九十一年五月十日，而原
    告亦將原借貸期限延長至九十二年四月十日，上述事實乃為兩造所不爭，並有原
    告提出連線作業通用查詢單二件在卷可按，是兩造均曾依約履行過，可見系爭契
　　據變更契約確己因合意而成立，從而被告辯稱系爭契約未經總行核定應未生效云
　　云，尚屬無據。原告主張兩造成立系爭契據條款變更契約，約定之計息方式為年
    息百分之七點零五五。嗣後原告基本放款利率調整時，自調整日起改按該行新通
    告基本放款利率減年率百分之一點一四三計算乙節，即堪信為真實。
六、原告另主張兩造於授信約定書第五條第一款約定，被告對原告所負任一宗債務不
    依約清償本金或利息者，即視為全部到期。被告田庄煤氣有限公司僅給付利息至
    九十一年五月十日止等情，業據其提出約授信約定書二件為證，且為被告所不爭
    執，堪信屬實。被告雖辯稱前開授信約定書是定型化契約，伊應可不受拘束，兩
    造約定清償期為九十二年四月十一日，原告尚不可以請求云云。然查，本件原告
    為與不特定多數相對人訂約，預先擬定交易條款，而提供予被告，由被告簽署締
    結系爭約定書，固屬定型化契約，惟判決所命之給付，給原告同意者，法院得定
    分次履行之期間，但被告遲誤一次履行者，其後之期間視為亦已到期，為民事訴
    訟法第三百九十六條第二項所明定，可見分期付款之喪失期限利益條款，乃為法
    之所許，而系爭約定書第五條第一款之約定，乃在被告不依約繳款有可歸責事由
　　時，方使其喪失分期付款之利益，並未剝奪其權利之行使，亦未課與其額外之責
　　任，難認有何顯失公平之情事，自應認為有效，故被告此部分之辯解，亦不足採
    。
七、綜上所述，本件原告依消費借貸及連帶保證之法律關係，請求被告二人應連帶給
    付原告本金三百七十萬元，及自九十一年五月十一日起至清償日止，按年息百分
    之六點九五五計算之利息，暨自民國九十一年六月十二日起其逾期在六個月以內
    者，按上開利率百分之十，其逾期超過六個月部分者，按上開利率百分之二十計
    算之違約金，即為有理由，應予准許。
八、假執行之宣告：原告陳明願供擔保，聲請宣告假執行，核無不合，爰酌定相當擔
    保金額准許之。
九、結論：原告之訴為有理由，依民事訴訟法第八十五條第二項，第三百九十條第二
    項，判決如主文。
中　　　華　　　民　　　國　　九十一　　年　　 十二　　 月　　 十七　　 日
                                臺灣宜蘭地方法院民事庭
~B法　　　官　林翠華
右為正本係照原本作成。
如對本判決上訴，須於判決送達後廿日內向本院提出上訴狀。
中　　　華　　　民　　　國　　九十一　　年　　 十二　　 月　　 二十　　 日
~B法院書記官　沈峰巨
